臺灣高等法院高雄分院刑事裁定　　　　　 94年度抗字第211號
抗　告　人　臺灣高雄地方法院檢察署檢察官
被　　　告　甲○○
　　　　　　乙○○
　　　　　　丙○○
　　　　　　丁○○
上列抗告人因被告等常業詐欺案件，不服臺灣高雄地方法院94年
度訴字第1716號中華民國94年8 月16日裁定（起訴案號：臺灣高
雄地方法院檢察署94年度偵字第2525、10216 、11118 、11585
、11590 、11603 號），提起抗告，本院裁定如下：
    主  文
抗告駁回。
    理  由
一、按檢察官就被告犯罪事實，應負舉證責任，並指出證明之方
    法。法院於第一次審判期日前，認為檢察官指出之證明方法
    顯不足認定被告有成立犯罪之可能時，應以裁定定期通知檢
    察官補正，逾期未補正者，得以裁定駁回起訴，刑事訴訟法
    第161 條第1 項、第2 項定有明文。此由於我國刑事訴訟法
    制之設計，係根據無罪推定原則，以檢察官立於當事人之地
    位，對被告進行追訴，則檢察官針對被告之犯罪事實，自應
    負舉證之責任，並指出證明方法以盡說服之責。從而為確實
    促使檢察官負舉證責任及防止其濫行起訴，基於保障人權之
    立場，免使被告遭受不必要之訟累，並節約司法資源，刑事
    訴訟法遂明定起訴中間審查機制，許可法院於第一次審判期
    日前，審查檢察官所指出之證明方法，倘檢察官指出之證明
    方法顯不足認定被告有成立犯罪之可能，經於第一次審判期
    日前定期通知補正而逾期不補正者，法院得以裁定駁回起訴
    。
二、本件檢察官提起公訴意旨略以：被告甲○○、乙○○、丙○○、丁○○均明知或可預見其他人購買金融帳戶使用常與財
    產犯罪密切相關，且取得他人存摺之目的在於收購贓物及掩
    飾犯行不易遭人追查，又對於提供帳戶雖無引發萌生犯罪之
    確信，但仍以縱若有人持之以犯罪亦無違反本意之幫助故意
    ，卻仍將所有之金融機構帳戶存摺、提款卡等資料，賣予連
    駿逸、葉智傑、陳紹祥等人，再轉賣與陳國明、蕭秉達、葉
    志雄等人，供詐騙集團使用，其詐騙情形如附表所示。因認
    被告甲○○、乙○○、丙○○、丁○○涉有刑法第30條第1
    項、第340 條之幫助常業詐欺罪嫌。而檢察官認被告甲○○
    、乙○○、丙○○、丁○○涉犯幫助常業詐欺罪嫌，係以被
    害人尤登慧、廖秀連、張美華、劉緞妹、曾淑玲所為將款項
    分別匯入被告4 人所有之帳戶內之指訴，及被告4 人之開戶
    資料為其論罪之依據。
三、原審裁定以：經核閱檢察官之偵查卷宗，卷內僅有被害人尤
    登慧、廖秀連、張美華、劉緞妹、曾淑玲所為將款項分別匯
    入被告4 人所有之帳戶內之指述，及被告4 人之開戶資料，
    復無被告4 人之警、偵訊筆錄可參，則被告4 人是否遭冒名
    開戶或係其他情形，非無疑問。是依移送之卷證資料，實無
    從證明被告4 人將其所有之存摺、金融卡交付他人供作詐騙
    工具使用，乃於第一次審判期日前裁定通知檢察官應於20日
    內補正，該裁定業於94年6 月23日送達於檢察官，有送達證
    書在卷可稽，惟檢察官逾期並未補正。爰依首揭規定，駁回
    檢察官之公訴。
四、檢察官抗告意旨略以：檢察官提起公訴所提出下列證據，即
    (一)被害人尤登慧、廖秀連、張美華、劉緞妹、曾淑玲所為將
    被騙款項分別匯入被告等人所有帳戶內之指訴；(二)被告等人
    之開戶資料；(三)同案被告陳國明、蕭秉達、連駿逸等人之筆
    錄等，已足以證明被害人等受詐騙之財物係匯入被告等之帳
    戶等情，由該等證據資料觀之，詐騙集團主嫌陳國明、蕭秉
    達、連駿逸等人係利用被告等4 人提供之帳戶，用以向被害
    人尤登慧等人施詐取得財物之方法等事實，均可依上開證據
    資料予以證實，尚非「顯」不足認定被告等有成立犯罪之可
    能；至原審以裁定命補正被告等之警偵訊筆錄部分，因警方
    調查中已依法送達通知書未到案，偵查中亦經檢察官合法傳
    喚未到，是以檢察官對於應讓被告到案陳述之機會，均已注
    意，並非疏而不為，反係被告等拒不到庭澄清冤屈有違常情
    ，被告等將帳戶提供他人使用，有被他人用來作為掩飾或隱
    匿犯罪所得財物之工具，依一般經驗法則，被告等當有預見
    ，則檢察官已善盡舉出證明方法之責任，是以原審法院僅以
    本件卷內缺乏被告等之警、偵訊筆錄，遽認檢察官未依刑事
    訴訟法第161 條規定負擔舉證責任，而以裁定駁回起訴，顯
    有未當云云。
五、經查，首揭刑事訴訟法第161 條第1 、2 項規定之立法理由
    ，謂「為確實促使檢察官負舉證責任及防止其濫行起訴，基
    於保障人權之立場，允宜慎重起訴，以免被告遭受不必要之
    訟累，並節約司法資源之使用」等語，是以檢察官起訴時所
    指出之證明方法顯不足認定被告有成立犯罪之可能，且尚有
    其他證據可資調查時，應由法院依上開規定裁定命檢察官補
    正，以實踐檢察官起訴時所應負實質舉證之義務，固不待言
    。若檢察官起訴時所指出之證據方法顯不足認定被告有成立
    犯罪之可能，且已無其他積極證據可資調查，此一情形原不
    得起訴，倘若起訴，即屬前開公訴權濫用之情形，為使人民
    能免於原本無須接受之應訴不利益，並維護公平法院之角色
    ，法院更應於檢察官無法舉證之時，以裁定駁回公訴，方合
    乎上開立法意旨。又刑事訴訟法第251 條第1 項規定「檢察
    官依偵查所得之證據，足認被告有犯罪嫌疑者，應提起公訴
    」，而所謂「足認有犯罪嫌疑」，雖非要達到有罪判決所要
    求之「毫無合理懷疑」之確信程度，但亦非所謂的「有點合
    理可疑」而已，而是指依偵查所得之事證足以判斷被告有被
    訴之犯行。本件檢察官認定被告等有將帳戶存摺及提款卡等
    資料賣予連駿逸等人，因提出上開證據方法。然吾人因身分
    證件遺失、失竊而被冒名開戶盜用者，並非無之，實不能以
    被害人將被騙之款項匯入被告名義之帳戶，及詐欺集團之成
    員供稱存摺、提款卡係購買取得，遽認被告等有販售存摺、
    提款卡供詐欺集團使用之幫助詐欺犯行，故須傳喚被告等到
    案說明以釐清事實。原審以依移送之卷證資料，無從證明被
    告等有將其存款、金融卡交付他人供作詐騙工具使用，裁定
    通知檢察官應於20日內補正，該裁定業於94年6 月23日送達
    於檢察官，檢察官提起抗告時雖附有傳喚被告等於94年7 月
    13日、26日下午2 時45分到庭應訊之案件交辦進行單、傳票
    及被告等並未到庭之點名單為證，但被告等是否確有收到傳
    票，並無送達回證可資證明，被告乙○○設籍處為其兄嫂王
    淑美之住所，王淑美雖有到案說明無法連絡到乙○○，但已
    提供乙○○之手機號碼，檢察官自可依該行動電話號碼撥打
    ，以期連絡上乙○○，乃檢察官非但未依原審裁定之20日內
    補正被告等犯罪之證明方法，亦未向原審說明其傳喚被告等
    未到之情形，是原審以檢察官並未依限補正，裁定將公訴駁
    回，經核於法並無不合，檢察官指摘原裁定不當，非有理由
    ，應予駁回。
六、據上論結，應依刑事訴訟法第412 條，裁定如主文。
中　　華　　民　　國　　94　　年　　10　　月　　21　　日
                  刑事第四庭    審判長法  官  蕭權閔
                                      法  官  林水城
                                      法  官  陳吉雄
以上正本證明與原本無異。
本裁定不得再抗告。
中　　華　　民　　國　　94　　年　　10　　月　　24　　日
　　　　　　　　　　　　　　　　　　　書記官  梁美姿
附表：
　┌────┬───┬──────────┬───────┐
　│被害人　│時  間│ 犯　 罪　 手　 法　│ 被 騙 金 額　│
　├────┼───┼──────────┼───────┤
　│張美華　│94.1. │假藉係朋友借款，致使│匯款8 萬元至歐│
　│　　　　│24　　│被害人不知有詐而匯款│永盛玉山銀行七│
　│　　　　│　　　│　　　　　　　　　　│賢分行00000000│
　│　　　　│　　　│　　　　　　　　　　│07808 號帳戶內│
　│　　　　│　　　│　　　　　　　　　　│，另匯6 萬元至│
　│　　　　│　　　│　　　　　　　　　　│陳心茹帳戶內　│
　├────┼───┼──────────┼───────┤
　│劉緞妹　│94.1. │假藉其信用卡被盜刷，│共轉出7 筆款項│
　│　　　　│13　　│致使被害人依其其指示│共145 萬9,999 │
　│　　　　│　　　│至提款機操作　　　　│元，其中1 筆20│
　│　　　　│　　　│　　　　　　　　　　│萬元轉至丙○○│
　│　　　　│　　　│　　　　　　　　　　│上開帳戶內　　│
　├────┼───┼──────────┼───────┤
　│尤登慧　│93.12.│同上　　　　　　　　│匯款3 萬元至莊│
　│　　　　│17　　│　　　　　　　　　　│岳璉國泰世華銀│
　│　　　　│　　　│　　　　　　　　　　│行復興分行0185│
　│　　　　│　　　│　　　　　　　　　　│00000000號帳戶│
　├────┼───┼──────────┼───────┤
　│曾淑玲　│93.10.│假藉係客戶借款，致使│匯款8 萬元至盧│
　│　　　　│21　　│被害人不知有詐而匯款│韻華誠泰銀行高│
　│　　　　│　　　│　　　　　　　　　　│雄分行00000000│
　│　　　　│　　　│　　　　　　　　　　│04210號帳戶　 │
　├────┼───┼──────────┼───────┤
　│廖秀連　│94.1.1│假藉係朋友借款，致使│匯款3 萬元至黃│
　│　　　　│7　　 │被害人不知有詐而匯款│淑美彰化銀行建│
　│　　　　│　　　│　　　　　　　　　　│興分行00000000│
　│　　　　│　　　│　　　　　　　　　　│074000號帳戶　│
　└────┴───┴──────────┴───────┘
